【裁判字號】    89,交上訴,362
【裁判日期】    890612
【裁判案由】    公共危險等
【裁判全文】
臺灣高等法院臺中分院刑事判決                  八十九年度交上訴字第三六二號
    上  訴  人
    即  被  告  甲○○
右上訴人，因被告公共危險等案件，不服臺灣臺中地方法院八十八年度交訴字第一一
六號，中華民國八十九年一月十一日第一審判決（起訴案號：臺灣臺中地方法院檢察
署八十八年度偵字第二一二一六號），提起上訴，本院判決如左：
    主  文
上訴駁回。
    事  實
一、甲○○平日以駕駛計程車為業，為從事駕駛業務之人，於民國（下同）八十八年
    十月十日凌晨零時許，飲酒後吐氣所含酒精成份達每公升○．九一毫克以上，超
    過每公升○．二五毫克之標準值甚多，已不能安全駕駛動力交通工具，仍酒醉駕
    駛其所有車牌號碼Ｖ九－八七五號福特牌黃色計程車，由飲酒處所之臺中市○○
    ○○路市場內，沿臺中市○○路由東往西方向行駛欲返家，同日凌晨零時十分許
    ，途經臺中市○○路與向心南路之交岔路口右轉時，因轉彎角度過大侵入對向車
    道，遂撞及由丁○○所駕駛車牌號碼ＹＩＩ－七八三號重型機車，使丁○○人車
    倒地，致丁○○受有左大腿、左手部、右背部、右前臂挫擦傷之傷害（其涉嫌過
    失傷害部分，未據丁○○提出告訴），詎甲○○駕駛上開動力交通工具肇事，致
    丁○○受傷，竟未停車查看，反另行起意駕車加速逃逸。又於同日凌晨零時二十
    五分許，甲○○酒醉駕駛上開計程車，繼續沿臺中市○○區○○路由南往北方向
    行駛，途經臺中市○○區○○路與三厝街無號誌之交岔路口時，本應注意汽車行
    經無號誌之交岔路口，應減速慢行，作隨時停車之準備，並應注意車前狀況，隨
    時採取必要之安全措施，且應注意汽車駕駛人飲酒後其吐氣所含酒精成份超過每
    公升○．二五毫克以上者，不得駕車，而依當時天候晴，夜間有照明，路面乾燥
    、無缺陷及無障礙物，視距良好，又無不能注意之情形，詎其能注意，竟疏未注
    意車前狀況及注意減速慢行，猶酒醉貿然行駛，因而自後追撞同向在前路旁行走
    之行人鄭寶蓮，使鄭寶蓮倒地而受有頭頸部外傷等傷害，經附近大樓管理員郭添
    燈目擊後，託另一管理員報案並呼叫救護車將鄭寶蓮送醫急救後因顱內出血、頸
    椎骨折仍於同日凌晨一時許不治死亡，詎甲○○駕駛上開動力交通工具肇事，致
    鄭寶蓮傷重不治死亡，並未停車查看，反另行起意駕車加速逃逸。嗣經警據郭添
    燈所提供肇事車輛車牌號碼循線於同日凌晨一時許，在臺中市○○區○○街一四
    五巷小康市場後側，查獲上開肇事計程車及已酒醉之甲○○，並經警於同日凌晨
    二時許，測試甲○○飲酒後其吐氣所含酒精成份為每公升○．九一毫克。
二、案經臺中市警察局第四分局報請臺灣臺中地方法院檢察署檢察官相驗，並經鄭寶
    蓮之子丙○○訴請該署檢察官偵查及經檢察官自動檢舉偵查起訴。
    理  由
一、訊據上訴人即被告（下稱被告）甲○○，矢口否認有上開犯行，並於原審及本院
    辯稱當時伊已酒醉，不知發生何事，不可能還能開車肇事云云。惟查：
(一)被告甲○○於八十八年十月十日凌晨零時十分許，駕駛上開計程車，途經臺中市
    ○○路與向心南路之交岔路口右轉時，因轉彎角度過大侵入對向車道，遂因而撞
    及由丁○○所駕上開機車，使丁○○人車倒地受傷，而被告肇事後並未停車，反
    而駕車加速逃逸等情，業據被害人丁○○於警訊時指述甚明，核與証人即當時與
    被害人丁○○同行之江建毅於警訊時証述之情節相符，並有被害人丁○○提出之
    診斷証明書乙紙在卷可稽（參見原審卷二七頁），事證已甚明確。
(二)又被告於八十八年十月十日凌晨零時二十五分許，駕駛上開計程車，途經臺中市
    南屯區○○路與三厝街之交岔路口時，如何自後追撞同向在前路旁行走之行人鄭
    寶蓮，使鄭寶蓮倒地傷重不治死亡，而被告肇事後並未停車，反而駕車加速逃逸
    等情，亦據告訴人丙○○於警訊及偵審中指訴綦詳，核與証人即肇事當時在場之
    被害人鄭寶蓮女婿陳俊仲、孫子陳皓誠分別於警訊、偵查中証述及目擊証人郭添
    燈於警訊時証述之情節相符，復有臺中市○○○道路交通事故調查報告表乙份、
    被告車損照片五張及現場照片三張附卷足稽。且經警據報前往現場後，依郭添燈
    所提供肇事車輛車牌號碼，循線於八十八年十月十日凌晨一時許，在臺中市○○
    區○○街一四五巷小康市場後側查獲上開肇事計程車及已酒醉之被告，嗣於同日
    凌晨二時許，測試被告飲酒後其吐氣所含酒精成份為每升○．九一毫克，此經証
    人即承辦本件車禍員警吳焄照於偵查中証述屬實，並有被告酒精測試值乙紙附卷
    可憑（參見偵查卷三二、四頁），是被告上開空口所辯，無非事後卸責之詞，已
    難採信。而被害人鄭寶蓮確因本件車禍受有頭頸部外傷等傷害致顱內出血、頸椎
    骨折不治死亡，亦經臺灣臺中地方法院檢察署檢察官督同檢驗員相驗屬實，製有
    勘驗筆錄、相驗屍體証明書及驗斷書附卷足憑，可見被告之肇事與鄭寶蓮之死亡
    間，具有相當之因果關係。
(三)按汽車行經無號誌之交岔路口，應減速慢行，作隨時停車之準備；且汽車行駛時
    ，駕駛人應注意車前狀況，並隨時採取必要之安全措施；又汽車駕駛人飲酒後其
    吐氣所含酒精成份超過每公升○．二五毫克以上者，不得駕車，道路交通安全規
    則第九十三條第一項第四款、第九十四條第三項、第一百十四條第二款分別有明
    文。經查本件被告於前開時地駕車，本應注意遵守上開規定，而肇事地點為無號
    誌之交岔路口，依當時天候晴，夜間有照明，路面乾燥、無缺陷及無障礙物，視
    距良好，有上開道路交通事故調查報告表附卷可查，又無不能注意之情形，詎其
    能注意，竟疏未注意車前狀況及注意減速慢行，猶酒醉貿然行駛，因而自後追撞
    同向在前路旁行走之被害人鄭寶蓮肇事，致被害人鄭寶蓮傷重不治死亡，足証被
    告確有過失，且其過失行為與被害人鄭寶蓮死亡間具有相當因果關係。嗣經本院
    將車禍肇事資料，送請臺灣省臺中市區車輛行車事故鑑定委員會鑑定之結果，認
    「甲○○酒精濃度過量，駕駛營小客車未注意車前狀況撞及前方行人，為肇事原
    因。行人鄭寶蓮無肇事因素」，此有該會八十九年五月十日中市鑑字第八九○二
    一八號鑑定意見書在卷可稽，益見被告確有過失之情事甚明，是被告辯稱伊已酒
    醉不知如何肇事云云，尚難採取。
(四)又被告於肇事當日凌晨二時許，經警測試其飲酒後吐氣所含酒精成份為每公升○
    ．九一毫克，有其酒精測試值附卷可稽，則被告於肇事前駕駛上開計程車之所含
    酒精成份當達每公升○．九一毫克以上，超過每公升○．二五毫克之標準值甚多
    ，被告又已駕車三十年，自應知悉酒後不應貿然行車。且被告於肇事撞傷丁○○
    後，至撞死鄭寶蓮前，仍在臺中市○○路與五權西路口，撞毀乙○○之汽車，以
    致其計程車之前保險桿及前車牌掉落該處，並於撞死鄭寶蓮時，脫落水箱蓋一只
    之事實，業據被告於警訊時供承不諱，核與乙○○警訊時及原審時之指稱相符，
    並有上開現場圖可據，則被告於該三次肇事當時，應有相當之撞擊聲甚明，被告
    辯稱伊酒醉不知何以肇事，且伊不知悉有肇事，並非逃逸云云，核係畏究之詞，
    礙難採信。參以被告為警查獲時雖仍酒醉中，於同日二時許已能測試酒精濃度，
    且至同日上午六時四十分許，已能製作筆錄，顯見被告飲酒後已不能安全駕駛動
    力交通工具，卻仍酒醉駕駛上開計程車以致肇事無疑，是被告上開所辯，不足採
    信，從而本件事證明確，被告犯行均堪認定。
二、查被告甲○○平日以駕駛計程車為業，此經其供明在卷，並有其駕照及執業登記
    證在卷可憑，堪認為從事駕駛業務之人。是核被告於前開時地駕駛上開計程車肇
    事致被害人鄭寶蓮傷重不治死亡所為，係犯刑法第二百七十六條第二項之業務過
    失致人於死罪。又被告服用酒類，不能安全駕駛動力交通工具，仍酒醉駕駛上開
    計程車所為，係犯刑法第一百八十五條之三之罪。另被告駕駛上開動力交通工具
    肇事，致被害人丁○○受傷及被害人鄭寶蓮傷重不治死亡而逃逸所為，均係犯刑
    法第一百八十五條之四之罪。且被告酒醉駕車，因而致被害人鄭寶蓮死亡之部分
    ，依法應負業務過失致人於死罪責，應依道路交通管理處罰條例第八十六條第一
    項規定應加重其刑。被告所犯駕駛動力交通工具肇事，致被害人丁○○受傷而逃
    逸及致被害人鄭寶蓮死亡而逃逸二罪間，係犯意各別，且與所犯不能安全駕駛動
    力交通工具而駕駛、業務過失致人於死二罪間，均犯意各別，犯罪構成要件不同
    ，均應予分論併罰。公訴人認被告駕駛上開計程車肇事，致被害人丁○○受傷及
    被害人鄭寶蓮傷重不治死亡而逃逸，僅成立一罪，固非無見，惟被告係於不同時
    地所犯，應係各別起意為之，是公訴人上開認定，尚有誤會，併此敘明。原審經
    審理之結果，認被告罪證明確，因而依道路交通管理處罰條例第八十六條第一項
    ，刑法第一百八十五條之三、第一百八十五條之四、第二百七十六條第二項、第
    五十一條第五款，罰金罰鍰提高標準條例第一條前段之規定，並審酌被告肇事後
    已賠償被害人鄭寶蓮家屬強制責任保險理賠金新臺幣一百二十萬元，此外並無賠
    償，且已給付丁○○三萬元之賠償及其酒醉駕車肇事應負全部過失責任、被害人
    家屬所受傷害程度與犯罪所生危害、犯後態度等一切情狀，就被告服用酒類，不
    能安全駕駛動力交通工具而駕駛，處有期徒刑三月，又駕駛動力交通工具肇事，
    致人受傷而逃逸，處有期徒刑六月，又從事業務之人，因業務上之過失致人於死
    ，處有期徒刑九月，又駕駛動力交通工具肇事，致人死亡而逃逸，處有期徒刑七
    月，並定其應執行刑為有期徒刑一年十月。其認事用法，核無違誤，量刑亦屬允
    當，被告以上開理由，提起上訴，任意指摘原判決不當，為無理由，其上訴應予
    駁回。
據上論斷，應依刑事訴訟法第三百六十八條，判決如主文。
本案經檢察官朱朝亮到庭執行職務
中      華      民      國    八十九    年      六      月    十三      日
                                  臺灣高等法院臺中分院刑事第二庭
                                        審判長法  官  羅  禮  政
                                              法  官  陳  欣  安
                                              法  官  蔡  聰  明
右正本證明與原本無異。
刑法一百八十五條之三部分，被告及檢察官均不得上訴。其餘部分，檢察官及被告均
得上訴。
如不服本判決應於收受送達後十日內向本院提出上訴書狀，其未述上訴之理由者並
得於提起上訴後十日內向本院補提理由書（均須按他造當事人之人數附繕本）。
                                              書記官    瑞  芳
中      華      民      國    八十九     年      六       月    十五    日
附錄：本案論罪科刑法條全文
刑法第一百八十五條之三：
服用毒品、麻醉藥品、酒類或其他相類之物，不能安全駕駛動力交通工具而駕駛者，
處一年以下有期徒刑、拘役或三萬元以下罰金。
刑法第一百八十五條之四：
駕駛動力交通工具肇事，致人死傷而逃逸，處六月以上五年以下有期徒刑。
刑法第二百七十六條：
因過失致人於死者，處二年以下有期徒刑、拘役或二千元以下罰金。
從事業務之人，因業務上之過失犯前項之罪者，處五年以下有期徒刑或拘役，得併科
三千元以下罰金。                                                        Ｑ


司法院資訊處製作；財團法人民間司法改革基金會備份。
